【裁判字號】    92,基簡,491
【裁判日期】    921217
【裁判案由】    給付管理費
【裁判全文】
臺灣基隆地方法院基隆簡易庭民事判決  九十二年度基簡字第四九一號
    原      告  孔雀開屏公寓大廈管理委員會
    法定代理人  辛○○○
    訴訟代理人  林宇文律師
    複  代理人  侯傑中律師
    被      告  己○○      住.
                            居.
                丁○○      住.
                戊○○      住.
                            居.
                丙○○      住.
                            .
當事人間請求給付管理費事件，本院於民國九十二年十二月三日言詞辯論終結，判決
如下：
    主    文
被告應各給付原告附表所示金額，及各自附表所示起訴狀繕本送達翌日起至清償日止
，按年息百分之五計算之利息。
訴訟費用由被告負擔。
本判決得假執行。
    事實及理由要領
壹、程序方面：
一、本件被告經合法通知，均未於言詞辯論期日到場，核無民事訴訟法第三百八十六
    條所列各款情形，依民事訴訟法第四百三十六條第二項、第三百八十五條第一項
    前段之規定，准原告之聲請，由其一造辯論而為判決。
二、按所謂主觀預備訴之合併，因在法院審理此種訴訟時，仍應就各該訴訟全部辯論
    ，僅於先位之訴有理由時，無庸再就後位之訴為裁判，是後位當事人可能未獲任
    何裁判，致後位當事人地位不安定，與訴訟安定性原則有違，且先位當事人與他
    當事人間之裁判，對後位當事人並無法律上之拘束力，徒使後位當事人浪費無益
    之訴訟程序。又如適用民事訴訟法第五十五條共同訴訟人獨立之原則，於一被告
    （原告）上訴時，其效力不及於其他被告（原告）亦難免有裁判矛盾之可能，此
    即我國終審機關邇來否認此種訴訟形態適法性之主要依據（最高法院九十一年度
    臺上字第二三○八號判決意旨參照）。而從比較法制之觀察，德國、日本之學說
    與實務發展，亦均朝向否定此種訴訟類型之趨勢，避免後位當事人之訴訟地位不
    安定及不利益。惟為解決原先創設主觀預備訴之合併所欲避免發生之裁判矛盾、
    歧異之困境，日本新修正施行之民事訴訟法第四十一條第一項明文規定：「對共
    同被告一方之訴訟標的之權利與對共同被告他方之訴訟標的之權利，法律上不能
    併存之關係者，有原告之聲請時，辯論與裁判不能分離」，此即「聲請同時審判
    之共同訴訟」，立法意旨在於原告有權避免兩個請求分別起訴均遭敗訴，基於尊
    重原告之訴訟權及希望同時審判之意願（卷附文獻資料參照）。我國雖無類似法
    律明文可資援用，然基於當事人程序選擇權之保障與尊重，及避免分別請求產生
    之裁判歧異，本院認實務上應適當准許此種訴訟類型，以達訴訟經濟之效。查原
    告原就被告丁○○、戊○○、丙○○及甲○○、乙○○、庚○○（以上三人已辯
    論終結宣判）訴請給付欠繳管理費，因被告丁○○、戊○○、丙○○原分別係附
    表所示門牌號碼建物之所有權人，其後分別移轉所有權登記予甲○○、乙○○、
    庚○○，原告依公寓大廈管理條例第二十四條主張繼受成為後手之甲○○、乙○○、庚○○應繼受前手欠繳之管理費債務，然因實務對於上開條文之解釋認定不
    一，原告聲明以主觀訴之合併，請求本院判命後位被告丁○○、戊○○、丙○○
    給付欠繳管理費。嗣經本院於審理時闡明主觀預備訴之合併之適法性有所爭議，
    並詳加解釋上開日本立法例於我國實務之容許可能，原告聲明改以聲請同時審判
    取代原先提出之主觀訴之合併，本院基於上開說明，認應容許原告以此訴訟類型
    解決紛爭，應先敘明。
貳、得心證之理由：
一、原告起訴主張：被告均係「孔雀開屏公寓大廈」（下稱系爭社區）之現任或前任
    區分所有權人，依系爭社區之區分所有權人會議決議及規約所明定，上開被告均
    有按月繳交管理費之義務，惟被告屢經系爭社區管理委員會（下稱系爭社區管委
    會）催討，均拒為清償等情，業據原告提出欠費明細表、建物登記謄本、區分所
    有權人會議紀錄、規約為證，其中被告己○○係自八十四年十一月三日登記取得
    附表所示門牌號碼之建物所有權，成為系爭社區之區分所有權人，迄今欠繳金額
    為三萬二千四百元乙節，核與上開證物所示情節相符，原告此部分之主張應屬真
    實。
二、又被告丁○○、戊○○、丙○○原分別係附表所示門牌號碼建物之所有權人，其
    後甲○○於九十二年四月二十二日自訴外人林國亮處購得前手即被告丁○○之房
    屋，乙○○於同年月二十三日經由拍賣取得被告戊○○之房屋、庚○○則於同年
    月二十五日經由拍賣取得被告丙○○之房屋，被告甲○○、乙○○、庚○○均係
    於九十二年四月間繼受成為區分所有權人，有相關建物登記謄本、買賣契約書可
    憑，應堪信屬實，則原告主張被告丁○○、戊○○、丙○○應給付其為區分所有
    權人期間所欠繳管理費，適法有據。
三、從而，原告主張被告各應給付如附表所示管理費及各自附表所示起訴狀繕本送達
    翌日起至清償日止，按年息百分之五計算之利息，為有理由，應予准許。
四、按就民事訴訟法第四百二十七條第一項至第四項訴訟適用簡易程序所為被告敗訴
    之判決，法院應依職權宣告假執行，九十二年九月一日施行之民事訴訟法第三百
    八十九條第一項第三款定有明文。本件係民事訴訟法第四百二十七條第一項所定
    之標的金（價）額五十萬元以下之財產權訴訟，本院既為被告敗訴之判決，自應
    依職權宣告假執行。
五、末以，原告雖援引公寓大廈管理條例第二十四條規定主張區分所有權人之繼受人
    應繼受前手積欠之管理費債務，惟查：
(一)、按「區分所有權之繼受人應繼受原區分所有權人依本條例或規約所定之一切權利
    義務」，公寓大廈管理條例第二十四條定有明文。其中所謂「依本例或規約所定
    之一切權利義務」，立法之主要目的應是避免特定繼受人於繼受後主張未參與規
    約之訂定不受規約（契約合意）之拘束，使規約對於繼受人亦有拘束力，至於已
    具體發生之管理費給付義務不在規範範圍內。亦即所規範者，乃區分所有權人之
    繼受人應繼受原區分所有權人依該條例或住戶規約所定之區分所有相鄰關係之一
    切抽象之權利義務。苟義務人違反前開所定抽象義務，即屬義務之不履行，就具
    體發生之個別債務，債務人應負債務不履行或損害賠償責任，非經第三人與債權
    人或債務人訂立契約承擔債務人之債務，其債務自不移轉於該第三人。區分所有
    人積欠之管理費並無類似物權登記之公示方法，如認繼受人應繼受前手給付管理
    費之義務，將使繼受人或一般交易之第三人受有不測之損害；或因原區分所有權
    人積欠過多之債務，於拍賣時影響有出價意願之人，使抵押權人無法十足受償，
    實質上形成管理費給付義務先於抵押權受償之結果，當非立法之本意。質言之，
    公寓大廈管理條例第二十四條應屬契約地位之繼受規定，亦即後手對其繼受後所
    應生權利義務悉依原相關條例或規約定之，並非繼受前手已發生之債務。且行政
    院就公寓大廈管理條例第二十四條之提案說明係：「明定區分所有權人之繼受人
    應繼受前區分所有權人權利義務，以維護區分所有關係之一貫性」，李顯榮立法
    委員等提案則為：「為維護區分所有關係之整體性與連續性，爰明定區分所有權
    人之繼受人應繼受原區分所有人依本條例或規約所定之一切權利義務」，趙少康
    立法委員等提案為：「明定區分所有權之繼受人應繼受前區分所有人權利義務，
    以維護區分所有關係之一致性。依本條例或依規約所定之權利義務，於住戶準用
    之」，審查會結果依照行政院提案通過，依上開立法過程，足見提案者行政院與
    立法者立法院均未就具體之管理費債務移轉問題進行討論，且參照同條例第十九
    條公共基金法定移轉之立法例，猶可清楚得見立法者並未就管理費之債為法定移
    轉之意，就此主管機關即內政部營建署亦採相同見解（八十六年二月二十六日台
    內營字第八六七二三○九號函參照）。
(二)、而從經濟分析之角度以觀，管理費係因應公寓大廈經常性管理支出而支付，事實
    上乃區分所有權人共同委託管理委員會代為管理共有部分之代價，本質上係使用
    者付費性質，倘若一律則由繼受之後手負擔，則將變相促使前手刻意隱瞞此一交
    易資訊；且從資訊交易成本以觀，相較於一般交易第三人，公寓大廈管理委員會
    對於個別區分所有權人之管理費是否欠繳乙節顯較清楚知悉，責由管理委員會依
    繼受時點區隔繳交管理費義務人，將可使交易成本降至最低，自財產權分配角度
    而言，理當最符經濟效益。從而，原告主張繼受成為區分所有權人應負擔前手積
    欠之管理費債務，尚無所據，併此敘明。
中      華      民      國    九十二    年     十二     月     十七     日
                                臺灣基隆地方法院基隆簡易庭
                                    法    官
得上訴
附表
┌────┬──────────────┬──────┬─────────┐
│被告姓名│     房 屋 門 牌 號 碼      │ 應給付金額 │利息起算日即起訴狀│
│        │                            │（新臺幣元）│繕本送達翌日      │
├────┼──────────────┼──────┼─────────┤
│己○○  │基隆市○○○路188-1號,11F   │三二，四○○│      11.      │
├────┼──────────────┼──────┼─────────┤
│丁○○  │同右路190號之1,2F           │三三，四八○│      同右        │
├────┼──────────────┼──────┼─────────┤
│戊○○  │同右路186-1號,12F           │四○，六三○│      同右        │
├────┼──────────────┼──────┼─────────┤
│丙○○  │同右路198號,10F             │  八，九九○│      同右        │
└────┴──────────────┴──────┴─────────┘


司法院資訊處製作；財團法人民間司法改革基金會備份。
